---
title: "Trabalho 2"
author: |
  | Karen Anne Aciole Alves, 119210934
  | Kilian Macedo Melcher, 120110391
  | Vinicius Sousa Azevedo, 120110338
date: "08/08/2022"
output: pdf_document
---

## Base de dados

Para essa análise foi usado a base de dados do SAEB com respostas dos alunos para as avaliações e questionário socioeconômico matriculados no 2º ano do Ensino Fundamental.

```{r echo=TRUE}
# Carregando os dados
dados <- read.csv("base_de_dados.csv")

# Essas dados possuem as seguintes colunas
colnames(dados)
```

## Análise de teste de hipótese

Assumindo que o peso médio de uma criança de 9 anos é de 25kg, vamos verificar se a proporção de crianças de 9 anos, que tem peso maior ou igual ao peso médio é de pelo menos 60% nessa amostra.

h0: p = 0.6 (Hipótese nula).

h1: p \< 0.6 (Hipótese alternativa).

```{r echo=TRUE, message=FALSE}
library(dplyr)

# Definindo os parâmetros do teste
peso_medio <- 25.0
probabilidade_de_sucesso <- 0.6

# Filtrando pesos inconsistentes
dados_com_peso_valido <- dados %>% filter(peso_aluno != "none" & between(peso_aluno, 15.0, 60.0))

# Lista contendo 1 para peso maior ou igual ao peso médio e 0 para menor.
verifica_peso_medio <- as.numeric(dados_com_peso_valido$peso_aluno >= peso_medio)

tabela_peso_medio <- table(verifica_peso_medio)
tamanho_da_amostra <- dim(dados_com_peso_valido)[1]
total_sucessos <- tabela_peso_medio[2]

# Calculando o teste de hipótese unilateral à esquerda
prop.test(
  x = total_sucessos,
  n = tamanho_da_amostra,
  p = probabilidade_de_sucesso,
  alternative = 'less',
  correct = FALSE
)

```

**Resultados**:

-   Intervalo de confiança de 95%.

-   58,13% das crianças nessa amostra possuem um peso igual ou maior ao peso médio.

-   A proporção de crianças com peso maior ou igual ao peso médio é menor que 60%.

-   Valor p = 2.2e-16 = 2.2 × 10^-16^ = 0.00000000000000022 (\< 5%)

-   Teste altamente significativo, rejeita a hipótese nula.
