---
title: "Análise Exploratória De Dados"
author: |
  | Karen Anne Aciole Alves, 119210934
  | Kilian Macedo Melcher, 120110391
  | Vinicius Sousa Azevedo, 120110338
date: "08/08/2022"
output: pdf_document
---

# Análise Exploratória de Dados

## Quais os estados que possuem notas mais alta?

O Sistema de Avaliação da Educação Básica (Saeb) é um conjunto de avaliações externas em larga escala que permite ao Inep realizar um diagnóstico da educação básica brasileira e de fatores que podem interferir no desempenho do estudante. Desde 1995, a avaliação bienal busca fornecer um panorama da Educação Básica e sofreu algumas mudanças metodológicas para aprimoramento. Juntamente com outros indicadores, as notas do SAEB estruturam a nota do Índice de Desenvolvimento da Educação Básica (Ideb).

## Problema:

1.  Analisar a média de notas de cada estado do Brasil no SAEB.
2.  Classificar os estados com as maiores notas.

Importando pacotes necessários:

```{r echo=TRUE, message=FALSE, warning=FALSE}
library(dplyr)
library(DataExplorer)
library(ggplot2)
```

Primeiro é necessário carregar o arquivo que contém a base de dados a ser analisada.

```{r echo=TRUE}

dados <- read.csv("base_de_dados.csv")
```

Conhecendo nossos dados, a seguir é mostrado as 6 primeiras linhas da nossa base de dados:

```{r echo=TRUE}

head(dados)

```

Temos 38 variáveis, mas para essa análise iremos focar apenas na nota de cada estudante que respondeu o questionário e seu respectivo estado. Dessa forma, iremos selecionar apenas as variáveis na qual estamos interessados.

```{r echo=TRUE, message=FALSE}

dados_filtrados <- dados %>%
  select(sigla_uf, peso_aluno)

knitr::kable(head(dados_filtrados), caption="Primeiras linhas da base de dados")
```

O próximo passo é procurar por valores ausentes (NAs, zeros, etc) com o pacote "DataExplorer".

```{r echo=TRUE, message=FALSE}

# O parâmetro group da função categoriza a variável de acordo com os limites 
# superiores estipulados (valores padrões da biblioteca) foi alterado apenas os 
# nomes para o português. 

plot_missing(dados_filtrados, 
             title="Porcentagem de valores ausentes nas variáveis", 
             group = list(Bom = 0.05, Ok = 0.4, Ruim = 0.8, Remover = 1))


```

O gráfico demonstra que temos apenas 20% de valores ausentes na variável "peso_aluno", além disso, é considerada como uma margem "Ok" de valores ausentes pois é um valor pequeno de dados ausentes comparado ao tamanho da nossa base de dados.

## Limpeza de dados

Retirando as linhas com valores ausentes:

```{r echo=TRUE, message=FALSE}
nrow(dados_filtrados) # Antes de retirar os dados ausentes

dados_validos <- dados_filtrados %>% filter(peso_aluno != "none" & between(peso_aluno, 0, 500))
nrow(dados_validos) # Depois de retirar os dados ausentes
```

Foi feito um novo arquivo .csv com apenas as variáveis que serão analisadas:

```{r echo=TRUE, message=FALSE}

#write.csv(dados_validos, file = "amostra_utilizada.csv", row.names=FALSE) 
data <- read.csv("amostra_utilizada.csv")
        
```

## Box-plot para visualizar a relação das notas entre os estados:

```{r echo=TRUE, message=FALSE}
ggplot(as.data.frame(data), aes(x = sigla_uf, y = peso_aluno, fill=peso_aluno)) +
  geom_boxplot(outlier.shape=NA, fill="orange", alpha=0.3) +
  coord_cartesian(ylim =  c(0, 500)) + 
  labs(x="Estado", y = "Nota")

```

**De imediato vemos que o estado com maior nota é o estado de São Paulo.**

Extraindo a média de notas de cada estado:

```{r echo=TRUE, message=FALSE}
media_por_estado <- data %>%                               
  group_by(sigla_uf) %>%                      
  summarise_at(vars(peso_aluno),             
               list(media_notas=mean))

knitr::kable(media_por_estado, digits=2, caption="Média de notas por estado")
```

Extraindo a quantidade de estudantes que participaram da avaliação de cada estado:

```{r echo=TRUE, message=FALSE}
participacao_por_estado <- data %>% 
  count(sigla_uf)

knitr::kable(participacao_por_estado, caption="Participação de estudantes por estado")
```

## Gráfico de barra para visualizar o número de estudantes que participaram referente a cada estado:

```{r echo=TRUE, message=FALSE}
ggplot(as.data.frame(participacao_por_estado), aes(x=sigla_uf, y=n, fill = sigla_uf))+     
  geom_col(position="dodge")+
  labs(x="Estados", y="Número de participantes")+
  theme(axis.text.x = element_blank())
```

**Por outro lado, temos que, o estado do Amazonas teve a maior quantidade de estudantes participantes.**

## Analisando os 6 estados com as maiores notas:

```{r echo=TRUE, message=FALSE}
maiores_medias <- media_por_estado[order(media_por_estado$media_notas, decreasing=TRUE),]
knitr::kable(head(maiores_medias), digits=2, caption="Estados com as maiores notas")
```

## Analisando os 6 estados com as menores notas:

```{r echo=TRUE, message=FALSE}
menores_medias <- media_por_estado[order(media_por_estado$media_notas, decreasing=TRUE),]
knitr::kable(tail(menores_medias), digits=2, caption="Estados com as menores notas")
```

## Analisando os 6 estados com mais participantes:

```{r echo=TRUE, message=FALSE}
maiores_participantes <- participacao_por_estado[order(participacao_por_estado$n, decreasing=TRUE),]
knitr::kable(head(maiores_participantes), caption="Estados com maior número de participantes")
```

## Analisando os 6 estados com menores participantes

```{r echo=TRUE, message=FALSE}
menores_participantes <- participacao_por_estado[order(participacao_por_estado$n, decreasing=TRUE),]
knitr::kable(tail(maiores_participantes), caption="Estados com menor número de participantes")
```

# Conclusões:

Por meio da análise, foi possível identificar que temos uma grande disparidade entre a média de notas do estado de São Paulo em comparação aos demais estados. Dentre as maiores notas, temos São Paulo, Rio de Janeiro e Minas Gerais da região Sudeste; os estados da Bahia e Pernambuco da região Nordeste; e o estado do Paraná da região Sul. Curiosamente, os estados com maiores participantes são das regiões Norte e Nordeste, e com apenas Minas Gerais da região Sudeste. Por fim, os estados com as menores notas são da região Norte e Nordeste.

É possível estender a discussão dessa análise para o âmbito da desigualdade social do país relacionando com a qualidade do ensino nas escolas públicas de cada estado, sabendo que essa qualidade varia de acordo com as condições socioeconômicas de cada estado.

\newpage

# Análise de teste de hipótese

Nesse dado, a variável "**Peso aluno**" é uma nota que o aluno recebe que pode
variar de 0 a 500.
Assumindo que o peso médio de um aluno é de 250, vamos verificar se a proporção 
dos alunos que obtiveram peso maior ou igual ao peso médio é de pelo menos 50% 
nessa amostra.

h0: p = 0.5 (Hipótese nula).

h1: p \< 0.5 (Hipótese alternativa).

```{r echo=TRUE, message=FALSE}
library(dplyr)

# Definindo os parâmetros do teste
peso_medio <- 250
probabilidade_de_sucesso <- 0.5

# Lista contendo 1 para peso maior ou igual ao peso médio e 0 para menor.
verifica_peso_medio <- as.numeric(data$peso_aluno >= peso_medio)

tabela_peso_medio <- table(verifica_peso_medio)
tamanho_da_amostra <- dim(data)[1]
total_sucessos <- tabela_peso_medio[2]

# Calculando o teste de hipótese unilateral à esquerda
prop.test(
  x = total_sucessos,
  n = tamanho_da_amostra,
  p = probabilidade_de_sucesso,
  alternative = 'less',
  correct = FALSE
)

```

**Resultados**:

-   Intervalo de confiança de 95%.

-   1,26% dos alunos nessa amostra possuem um peso igual ou maior ao peso médio.

-   A proporção de crianças com peso maior ou igual ao peso médio é menor que 50%.

-   Valor p = 0.01215994 = 1,2% (\< 5%)

-   Rejeita a hipótese nula.
