---
output: pdf_document
---

2)  A partir das duas (2) variáveis adotadas para análise:

<!-- -->

a)  Desenvolva uma breve análise exploratória/descritiva das mesmas\
    \

    ```{r echo=TRUE, message=FALSE, warning=FALSE}
    library(dplyr)
    library(knitr)

    dados <- read.csv("brasileirao_serie_a.csv")

    dados_filtrados <- dados %>%
                    select(time = time_man, chutes = chutes_man, gols = gols_man) %>% 
                    filter(!is.na(chutes))

    kable(head(dados_filtrados))

    ```

b)  Desenvolva e **interprete de forma prática** uma análise de correlação.

c)  Desenvolva e **interprete de forma prática** uma análise de regressão linear simples, incluindo a análise de resíduos e previsões para alguns valores estabelecidos para a variável independente, X = x.

```{r echo=TRUE, message=FALSE, warning=FALSE}
library(ggplot2)
library(car)
library(ggpubr)

# Modelo de Regressao Linear Simples (MRLS)
mod <- lm(chutes ~ gols, data = dados_filtrados)

# Coeficientes Estimados
mod

# Inferências
summary(mod)

#Gráfico de relação
plot(dados_filtrados$chutes, dados_filtrados$gols, xlab="chutes", ylab="gols")

## Analise grafica baseada no modelo estimado
par(mfrow=c(2,2), mar=c(3,3,3,3))
plot(mod)

# Normalidade dos residuos:
shapiro.test(mod$residuals)

# Outliers nos residuos:
summary(rstandard(mod))

# Independencia dos residuos
durbinWatsonTest(mod)

dados_filtrados %>% ggplot(aes(x = chutes, y = gols)) +
  theme_classic() +
  geom_point() +
  geom_smooth(method = "lm", col = "red") +
  stat_regline_equation(aes(label = paste(..eq.label.., ..adj.rr.label..,
                                          sep = "*plain(\",\")~~")),
                        label.x = 20, label.y = 6) +
  labs(x='Chutes', y='gols',
       title='Ajuste de um Modelo de Regressão Linear Simples',
       subtitle = 'Chutes x gols marcados')

# Prevendo a quantidade de chutes para um time com 5 gols
df_chutes <- data.frame(gols = c(5))
predict(mod, df_chutes)

```
