---
output: pdf_document
---

2)  A partir das duas (2) variáveis adotadas para análise:

<!-- -->

a)  Desenvolva uma breve análise exploratória/descritiva das mesmas

    ## Problema

Como dito anteriormente, estaremos analisando a relação entre as variáveis "chutes_man" e "gols_man" que serão referentes ao quantidade de chutes e gols do time mandante (equipe que joga em casa) respectivamente.

Importanto pacotes utilizados na análise

```{r echo=TRUE, message=FALSE, warning=FALSE}
library(ggplot2)
library(car)
library(ggpubr)
library(dplyr)
library(knitr)
library(DataExplorer)
```

Conhecendo nossa base de dados, temos 36 variáveis:

```{r}
dados <- read.csv("brasileirao_serie_a.csv")
colnames(dados)
```

Selecionando da base de dados apenas as colunas que serão analisadas:

```{r echo=TRUE, message=FALSE, warning=FALSE}

dados_filtrados <- dados %>%
  select(time = time_man, chutes = chutes_man, gols = gols_man) %>%
  filter(!is.na(chutes))

kable(head(dados_filtrados), caption="Primeiras linhas da base de dados")

```

## Visualizar a relação entre chutes e gols de cada time mandante

Média de gols por time:

```{r}
media_de_gols_por_time <- dados_filtrados %>%
group_by(time) %>%
summarise_at(vars(gols),
list(media_gols=mean))
knitr::kable(media_de_gols_por_time, digits=2, caption="Média de gols por time")
```

**O time Atlético-PR tem a maior média de gols**.

Média de chutes por time:

```{r}
media_de_chutes_por_time <- dados_filtrados %>%
group_by(time) %>%
summarise_at(vars(chutes),
list(media_chutes=mean))
knitr::kable(media_de_chutes_por_time, digits=2, caption="Média de chutes por time")
```

**O time RB Bragantino tem a maior média de chutes**

## Plot quantil-quantil pra verificarmos a validade de cada distribuição das variáveis:

-   Gols

```{r}
plot_qq(dados_filtrados, by="gols")
```

-   Chutes

```{r}
plot_qq(dados_filtrados, by="chutes")
```

### Visualizando por meio do gráfico de barra o número de gols de cada time

```{r}
ggplot(as.data.frame(media_de_gols_por_time), 
       aes(x=time, y=media_de_gols_por_time$media_gols, fill = time))+
geom_col(position="dodge")+labs(x="Time", y="Quantidade de gols")+
theme(axis.text.x = element_blank())
```

### Visualizando por meio do gráfico de barra o número de chutes de cada time

```{r}
ggplot(as.data.frame(media_de_gols_por_time), aes(x=time, y=media_de_chutes_por_time$media_chutes, fill = time))+
geom_col(position="dodge")+
labs(x="Time", y="Quantidade de chutes")+
theme(axis.text.x = element_blank())
```

b)  Desenvolva e **interprete de forma prática** uma análise de correlação.

```{r echo=TRUE, message=FALSE, warning=FALSE}
#Calculando coeficiente de correlação de pearson
cor(dados_filtrados$chutes,dados_filtrados$gols)

#Teste estatístico do grau de correlação
cor.test(dados_filtrados$chutes,dados_filtrados$gols)

#Outros tipos de correlação
cor(dados_filtrados$chutes,dados_filtrados$gols, method="kendall")
cor(dados_filtrados$chutes,dados_filtrados$gols, method="spearman")


```

c)  Desenvolva e **interprete de forma prática** uma análise de regressão linear simples, incluindo a análise de resíduos e previsões para alguns valores estabelecidos para a variável independente, X = x.

```{r echo=TRUE, message=FALSE, warning=FALSE}

# Modelo de Regressao Linear Simples (MRLS)
mod <- lm(chutes ~ gols, data = dados_filtrados)

# Coeficientes Estimados
mod

# Inferências
summary(mod)

#Gráfico de relação
plot(dados_filtrados$chutes, dados_filtrados$gols, xlab="chutes", ylab="gols")

## Analise grafica baseada no modelo estimado
par(mfrow=c(2,2), mar=c(3,3,3,3))
plot(mod)

# Normalidade dos residuos:
shapiro.test(mod$residuals)

# Outliers nos residuos:
summary(rstandard(mod))

# Independencia dos residuos
durbinWatsonTest(mod)

dados_filtrados %>% ggplot(aes(x = chutes, y = gols)) +
  theme_classic() +
  geom_point() +
  geom_smooth(method = "lm", col = "red") +
  stat_regline_equation(aes(label = paste(..eq.label.., ..adj.rr.label..,
                                          sep = "*plain(\",\")~~")),
                        label.x = 20, label.y = 6) +
  labs(x='Chutes', y='gols',
       title='Ajuste de um Modelo de Regressão Linear Simples',
       subtitle = 'Chutes x gols marcados')

# Prevendo a quantidade de chutes para um time com 5 gols
df_chutes <- data.frame(gols = c(5))
predict(mod, df_chutes)

```
